【裁判字號】    97,婚,1144
【裁判日期】    980526
【裁判案由】    離婚
【裁判全文】
臺灣高雄地方法院民事判決              97年度婚字第1144號
原      告  乙○○
被      告  甲○○
上列當事人間請求離婚事件，本院於民國98年5 月12日言詞辯論
終結，判決如下：
    主  文
原告之訴駁回。
訴訟費用由原告負擔。
    事 實 及 理 由
一、原告起訴主張：兩造於民國68年間結婚，初尚相安無事，未
    料被告竟無故離家出走，迄今已20年，兩造婚姻實已名存實
    亡，更無繼續同居共營家庭生活之可能，顯難以繼續維持婚
    姻，應有民法第1052條第2 項所定之重大事由存在，為此，
    爰依民法第1052條第2 項之規定，提起本件訴訟。並聲明：
    請准原告與被告離婚，訴訟費用由被告負擔等語。
二、被告抗辯略以：原告所述均非事實，於83年間，原告尚在商
    務船上任職時，每月應寄回生活費突然停止，生活陷入困境
    ，靠被告打零工借貸度日，又原告於85年退休後，當面告知
    房子是原告買的，請被告滾蛋，被告乃離家以幫傭為生，居
    無定所，自謀生活迄今，而被告目前尚須背負照顧罹患絕症
    又殘廢之兒子，精神時不堪負荷，導致罹患嚴重憂鬱症，且
    事實係原告因在外與女友同居，乃提起離婚訴訟等語置辯。
    並聲明：請求駁回原告之訴，訴訟費用由原告負擔。
三、本院得心證之理由：
  (一)按夫妻有民法第1052條第1 項以外之重大事由，難以維持婚
    姻者，夫妻之一方得請求離婚。此乃抽象的、概括的離婚事
    由，係民法親屬編於74年修正時，為因應實際需要，參酌各
    國立法例，導入破綻主義思想所增設。但其事由應由夫妻一
    方負責者，僅他方得請求離婚，是其所採者為消極破綻主義
    精神，而非積極破綻主義。關於是否為難以維持婚姻之重大
    事由，其判斷標準為婚姻是否已生破綻而無回復之希望。而
    婚姻是否已生破綻無回復之希望，則應依客觀的標準，即難
    以維持婚姻之事實，是否已達於倘處於同一境況，任何人均
    將喪失維持婚姻意欲之程度而定。而婚姻乃以夫妻終生為共
    同之家庭生活為目的，是對於家庭生活之美滿幸福，有妨礙
    之情形，即得認其與此之所謂難以維持婚姻之重大事由相當
    。再者，前揭民法第1052條第2項 所定難以維持婚姻之重大
    事由，如夫妻雙方均須負責時，應比較衡量雙方之有責程度
    ，僅責任較輕之一方得向責任較重之他方請求離婚，如雙方
    之有責程度相同，則雙方均有權依民法第1052條第2 項規定
    訴請離婚（亦有最高法院88年台上字第1515號裁判要旨及台
    灣高等法院暨所屬法院89年11月決議均同採此見解可資參考
    ）。
  (二)經查，原告主張兩造於68年間結婚，被告無故離家已20年之
    事實，固據原告提出受（處）理失蹤人口案件登記表、戶籍
    謄本各1 份為證。然被告於本院98年3 月17日言詞辯論期日
    ，否認有何無故離家出走之行為，辯稱，伊是被原告趕出來
    ，因為原告說房子是原告買的，十多年前原告就沒有寄錢給
    伊了，曾經有一次原告打電話給伊，說不寄錢給伊了，有一
    次原告回來，就趕伊出去。伊與原告生了二個小孩，都是伊
    在照顧，其中一個得了敗血症由伊長期照顧，另一個已結婚
    而搬出去了等語（見本院卷第30頁）；參以原告至本院言詞
    辯論期日終結，均無法攜同證人到場，復未具體舉證以實其
    說；故被告是否係無故搬離兩造共同生活之處所，仍存有疑
    義；況且倘非被告確遭原告趕離家門，何以被告自己有腳傷
    且在無固定收入之艱苦環境中獨自扶養罹患絕症並殘廢之子
    女，此亦顯於常理不符，被告所辯係被原告趕出去較為可採
    。是本件原告未能舉證證明兩造分居20年，係可歸則於被告
    之事由，是原告主張被告無故離家20年，並以此為由訴請離
    婚，揆諸前開判例說明，為無理由，應予駁回。
四、據上論結：原告之訴為無理由，依民事訴訟法第78條，判決
    如主文。
中    華    民    國    98    年    5     月    26    日
                    家事法庭法官  何清富
正本係照原本作成。
如不服本判決，應於送達後20日內，向本院提出上訴狀，並表明
上訴理由。
中    華    民    國    98    年    5     月    26    日
                        書記官  葉彥伶


司法院資訊處製作；財團法人民間司法改革基金會備份。
